【裁判字號】    98,繼,399
【裁判日期】    990128
【裁判案由】    拋棄繼承權
【裁判全文】
臺灣苗栗地方法院民事裁定               98年度繼字第399號
聲  請  人  乙○○
上列聲請人聲請選任特別代理人事件，本院裁定如下：
    主  文
選任乙○○為甲○○（民國71年1 月24日出生，民國98年10月4
日死亡，身分證統一編號：Ｚ000000000號，生前最後住所：苗栗
縣頭份鎮○○里○○鄰○○街47號）於被繼承人丙○○拋棄繼承權
事件（本院98年度繼字第399 號）之特別代理人。
    理  由
一、按無非訟能力人有為非訟行為，而無法定代理人，或其法定
    代理人不能行代理權者，其親屬或利害關係人得聲請受訴法
    院之審判長選任特別代理人，非訟事件法第11條準用民事訴
    訟法第51條第2 項定有明文。
二、本件聲請意旨略稱：聲請人為甲○○之姊，聲請人之父親，
    即被繼承人丙○○於民國（以下同）98年7 月23日死亡，被
    繼承人之配偶、子女、孫子女（即聲請人之胎兒）及兄弟姊
    妹均願意拋棄繼承權。茲因甲○○罹患急性淋巴性白血病住
    院治療，在其意識完全正常時，知悉其得繼承，並表示也要
    拋棄繼承，惟因其目前（98年9 月23日）在加護病房治療中
    ，意識處於不清之狀態，故無法向法院聲明，爰依法聲請鈞
    院選任聲請人為其特別代理人，讓其整個拋棄繼承手續完備
    ，聲請人願擔任其特別代理人；又甲○○業於98年10月4 日
    死亡等語，並提出聲請人、甲○○、丙○○之戶籍謄本、甲
    ○○之診斷証明書、死亡證明書等為證。
三、本院查：
  (一)聲請人為甲○○之姊姊，而其等之父親於98年7 月23日死亡
    ，此有其等3 人之戶籍謄本可稽。是聲請人為甲○○之親屬
    ，且對甲○○而言已發生繼承與否，或依法向法院為聲明拋
    棄、限定繼承等非訟行為之問題。而依聲請人提出之天安門
    總醫院民眾診療服務處98年9 月7 日出具之甲○○診斷証明
    書顯示「甲○○於98年8 月7 日即因急性淋巴性白血病住院
    ，並接受週邊幹細胞移植，因嚴重敗血症併多重器官衰竭，
    於加護中心治療中」；再甲○○於同年10月4 日即因上開疾
    病死亡，有聲請人提出之上開死亡證明書可稽。是聲請人主
    張甲○○於98年9 月23日之時，因病意識不清，無法為相關
    之非訟行為，應可採信。從而，甲○○於98年9 月23日為無
    非訟能力人，可以認定。
  (二)再者，聲請人及其母親、胎兒暨其被繼承人之兄弟姊妹，除
    被繼承人之3 姊吳楊麗（另於98年10月15日向本院具狀聲明
    拋棄繼承）外，均於98年9 月23日共同具狀向本院聲明拋棄
    繼承，並由聲請人代理甲○○為拋棄繼承權之聲明。顯示被
    繼承人生前之財務狀況，並非良好，是甲○○有向法院為聲
    明拋棄繼承權之必要。從而，聲請人基於甲○○之親屬關係
    ，聲請本院於甲○○聲明拋棄繼承權事件中，選定其為甲○
    ○之特別代理人，其聲請尚無不法。
  (三)至於甲○○雖於本院裁定前之98年10月4 日死亡，惟聲請人
    係於甲○○死亡前提出本件聲請，且已代理甲○○具狀聲明
    拋棄繼承權，已如上述。而於能力、法定代理權或為非訟所
    必要之允許有欠缺之人所為之非訟行為，經取得能力之本人
    、取得法定代理權或允許之人、法定代理人或有允許權人之
    承認，溯及於行為時發生效力，非訟事件法第11條準用民事
    訴訟法第48條亦有明文。是本件如准許聲請人為甲○○之特
    別代理人者，其所為之拋棄繼承權行為將溯及於行為時（即
    98年9 月23日向本院具狀之時）發生效力。是本件聲請，並
    未因甲○○於裁定前死亡，而變成無實益。
  (四)綜上所述，本件聲請於法並無不合，且非無實益，自應准許
    。爰依首開規定，裁定如主文所示。
中    華    民    國    99    年    1     月    28    日
                  家事法庭法  官  潘進順
以上正本係照原本作成。
如不服本裁定應於送達後10日內向本院提出抗告狀，並繳納抗告
費新臺幣1,000元。
中    華    民    國    99    年    1     月    28    日
                          書記官  劉文倩

司法院資訊處製作；財團法人民間司法改革基金會備份。
